臺灣花蓮地方法院民事裁定
110年度監宣字第209號
聲  請  人  甲○○  
0000000000000000
0000000000000000
相  對  人  乙○○  
0000000000000000
關  係  人  丙○○  
0000000000000000
            丁○○  
0000000000000000
            戊○○  
0000000000000000
            已○○  
0000000000000000
上列當事人間聲請監護宣告事件，本院裁定如下：
    主  文
宣告乙○○（男、民國○○○年○月○○日生、身分證統一編號：Z00000
0000號）為受輔助宣告之人。
選定聲請人為相對人之輔助人。
程序費用由相對人負擔。
    理  由
一、聲請意旨略以：聲請人係相對人之兄，相對人因血管性失智
    症伴有行為障礙之疾病，無完全獨立處理日常複雜事務及自
    謀生活之能力，致不能為意思表示或受意思表示，或不能辨
    識其意思表示之效果，為此爰依民法第14條第1項規定聲請
    宣告相對人為受監護宣告之人，並選定聲請人為監護人，指
    定關係人即相對人之兄丁○○為會同開具財產清冊之人。如未
    達應受監護宣告之程度，同意轉為輔助宣告等語。
二、相對人為意思表示或受意思表示，或辨識其意思表示效果之
    能力顯有不足，但未達應受監護宣告之程度。
  ㈠按對於因精神障礙或其他心智缺陷，致其為意思表示或受意
    思表示，或辨識其意思表示效果之能力，顯有不足者，法院
    得因本人、配偶、四親等內之親屬、最近一年有同居事實之
    其他親屬、檢察官、主管機關或社會福利機構之聲請，為輔
    助之宣告，民法第15條之1第1項定有明文。次按，法院對於
    監護宣告之聲請，認為未達應受監護宣告之程度，而有輔助
    宣告之原因者，得依聲請或依職權以裁定為輔助之宣告；法
    院為前項裁定前，應使聲請人及受輔助宣告之人有陳述意見
    之機會，民法第14條第3項、家事事件法第174條第1項及第2
     項亦定有明文。
  ㈡經查，聲請人上開主張，業據其提出戶口名簿、親屬系統表
    、同意書、佛教慈濟醫療財團法人花蓮慈濟醫院診斷證明書
    為證。而本院於民國111年1月14日在鑑定人即醫師蔡欣記前
    訊問相對人，相對人當場乘坐輪椅，意識清醒，可回應指令
    ，可以回答自己之年籍資料，並可指認在場親人及知悉所在
    地點，不知今年為民國幾年，但對於簡單的數學計算可以正
    確回答，有本院訊問及勘驗筆錄在卷可稽。復經鑑定人鑑定
    後認：鑑定當日相對人生命徵象穩定，意識清醒。相對人3
    年前車禍，致其生活需人照顧，目前安置於安養中心，MMSE
    為14，顯示有認知功能異常；CDR為2，顯示為中度失智。相
    對人可以回答簡單問題，有重聽，大小便失禁，行動不便需
    使用輪椅。相對人之日常生活無法自理，可以進行簡單計算
    加減，然社會價值判斷能力損害，經濟能力顯有不足，認知
    功能退化，常被利用，辨識能力損害社會性功能顯有不足。
    因認相對人有失智症之精神障礙，而為意思表示或受意思表
    示，或辨識其意思表示效果之能力顯有不足，評估認知功能
    回復可能性低等語，有該院精神鑑定報告附卷可佐（見本院
    卷第77頁至第79頁）。
  ㈢綜上，聲請人雖因患有失智症，致其認知功能受損，但非完
    全不能為意思表示、受意思表示或不能辨識其意思表示之效
    果，未達應受監護宣告之程度。惟聲請人對社會價值判斷能
    力受損，而使其為意思表示及受意思表示、辨別意思表示效
    果之能力，顯有不足，仍有受輔助之必要，考量聲請人本人
    表示如未達監護宣告程度，同意改為輔助宣告等語之意見（
    見卷第61頁），參照上開規定及說明，爰依職權對聲請人為
    輔助宣告。
三、本院依職權囑託維安社會工作師事務所訪視聲請人及相對人
    ，據覆略以：聲請人為相對人之長兄，長年為相對人在外發
    生糾紛及危險時之善後者與協調者，身心狀況良好，經濟穩
    定，具有照顧相對人之能力與意願。相對人目前於養護之家
    接受專業全時照顧，定期有醫師診治，手足不定時會到訪關
    懷，並如期繳納費用，目前相對人受照顧情形良好。評估聲
    請人之身心與經濟狀況、手足支持，考量過往長年對相對人
    之關懷，及相對人目前受照顧現況良好及後續照護計畫之可
    行性，認聲請人並無不利擔任監護或輔助人選之事項等語，
    此有維安社會工作師事務所成年人之監護宣告案件之訪視評
    估報告附卷可參（見本院卷第67頁至第73頁）。本院審酌上
    開諸情，及相對人現並無配偶子女，父親過世，母親已年逾
    9旬，聲請人為相對人之長兄，而相對人之其餘手足丁○○、
    戊○○、已○○亦出具同意書同意由聲請人任相對人之監護人，
    此有前開親屬系統表、同意書、戶籍謄本及除戶謄本為證，
    足見相對人之最近親屬對相對人未來之照護已有基礎共識，
    故本院認由聲請人擔任相對人之輔助人，符合受輔助宣告人
    之最佳利益，核無不當，爰選定聲請人擔任相對人之輔助人
    ，以保障相對人之權益。
四、末依民法第15條之2規定，受輔助宣告之人並未完全喪失行
    為能力，且依法並未完全剝奪其財產處分權。併參酌同法第
    1113條之1 規定，並無準用同法第1094條、第1099條及第10
    99條之1、第1103條第1項規定，亦即受輔助宣告人之財產，
    不由輔助人管理，輔助人對於受輔助宣告人之財產，並無規
    定應與經法院或主管機關所指定之人會同開具財產清冊，故
    本件毋庸指定會同開具財產清冊之人，附此敘明。
五、依家事事件法第164條第2項，裁定如主文。
中　　華　　民　　國　　111 　年　　 2　　月　　 7　　日
                  家事法庭    法  官    何効鋼
以上正本係照原本作成。
如對本裁定抗告，須於裁定送達後10日之不變期間內，向本院提
出抗告狀，並繳納抗告費新臺幣1,000元。
中　　華　　民　　國　　111 　年　　2 　　月　　7 　　日
                              書記官    許家昌